臺灣彰化地方法院刑事判決　　　　　　　 96年度訴字第997號
公　訴　人　臺灣彰化地方法院檢察署檢察官
被　　　告　甲○○
上列被告因違反毒品危害防制條例案件，經檢察官提起公訴（96
年度毒偵字第2412號），本院判決如下：
    主  文
甲○○施用第一級毒品，累犯，處有期徒刑陸月，如易科罰金，
以新臺幣壹仟元折算壹日。
    犯罪事實
一、甲○○前曾於民國90年間，因施用第一、二級毒品案件，經
    本院以90年度訴字第856 號，分別判處有期徒刑2 年、10月
    ，定應執行有期徒刑2 年8 月，上訴後，經臺灣高等法院臺
    中分院以90年度上訴字第1957號，駁回上訴確定；又於91年
    間，因施用第一級毒品案件，經本院以91年度訴字第581 號
    ，判處有期徒刑1 年6 月確定，前開3 罪入監接續執行，於
    94年11月3 日縮短刑期假釋出監，且於95年8 月3 日假釋期
    滿未經撤銷以已執行完畢論。其另於91年間，因施用毒品案
    件，經本院以90年度毒聲字第1791號裁定，令入戒治處所施
    以強制戒治，嗣因成效經評定合格，於檢察官聲請後，再經
    本院以91年度毒聲字第155 號裁定停止戒治，所餘戒治期間
    付保護管束，並於91年2 月15日出所，惟於保護管束期間因
    再犯施用毒品案件，經本院以91年度毒聲字第1146號裁定撤
    銷停止戒治，再度令入戒治處所施以強制戒治，而於91年 7
    月31日強制戒治執行完畢出所。詎其仍不知悔改，於強制戒
    治期滿釋放後5 年內，基於施用第一級毒品海洛因之犯意，
    於96年3 月31日，在其位於彰化縣彰化市○○街180 號住處
    ，以將海洛因摻入香煙內燒烤吸煙方式，施用第一級毒品海
    洛因1 次。嗣於96年4 月3 日下午6 時，經警在彰化縣彰化
    市○○路查緝毒品案件時，向行經該處之甲○○盤查，甲○
    ○即在有偵查犯罪職權之機關尚不知伊有施用海洛因行為前
    ，主動向員警坦承有施用海洛因情事，而就前開施用第一級
    毒品海洛因之行為自首犯罪，而接受裁判，且經警對其採尿
    送驗後，呈嗎啡陽性反應。
二、案經彰化縣警察局鹿港分局報告臺灣彰化地方法院檢察署檢
    察官偵查起訴。
    理  由
一、上揭犯罪事實，業據被告甲○○於本院審理時坦承不諱，且
    被告於96年4 月3 日下午7 時經警採集之尿液送驗結果，呈
    嗎啡陽性反應，亦有彰化縣警察局鹿港分局96年4 月3 日委
    託檢驗尿液代號與真實姓名對照表、詮昕科技股份有限公司
    96年4 月19日濫用藥物尿液檢驗報告各1 紙在卷可稽（見毒
    偵卷第6 頁、第5 頁）。按海洛因施打進入人體，藉人體解
    毒系統之代謝作用而分解成藥性較低之嗎啡，故於施打海洛
    因之煙毒犯尿液中，可檢出嗎啡煙毒反應，而一般吸食或施
    打煙毒品（或麻醉藥品），8 小時內約有80％量於尿中排出
    ，24小時後剩餘量之90％再排出，72小時後仍有微量排出，
    吸食或施打者個人體質不同，其排出時間亦會有所差異，尤
    其成癮者（抗藥性強）其於吸食後120 小時內所採之尿液，
    配合較具公信力之儀器（如氣相質譜儀），仍可能被檢測出
    ，從而，被告自白於96年4 月3 日為警採尿前120 小時內之
    96年3 月31日，施用第一級毒品海洛因1 次，核與事實相符
    。而被告前曾於91年間，因施用毒品案件，經本院以90年度
    毒聲字第1791號裁定，令入戒治處所施以強制戒治，嗣因成
    效經評定合格，於檢察官聲請後，再經本院以91年度毒聲字
    第155 號裁定停止戒治，所餘戒治期間付保護管束，並於91
    年2 月15日出所，惟於保護管束期間因再犯施用毒品案件，
    經本院以91年度毒聲字第1146號裁定撤銷停止戒治，再度令
    入戒治處所施以強制戒治，而於91年7 月31日強制戒治執行
    完畢出所等情，有臺灣高等法院被告前案紀錄表存卷可參，
    其於強制戒治執行完畢5 年內，再犯本案毒品危害防制條例
    第10條之罪，事證明確，其犯行洵堪認定，應予依法論科。
二、按海洛因係毒品危害防制條例所定之第一級毒品，不得非法
    施用。核被告所為，係犯毒品危害防制條例第10條第1 項之
    施用第一級毒品罪。被告為供施用海洛因，而持有該級毒品
    海洛因之低度行為，應為施用之高度行為所吸收，不另論罪
    。再被告前曾於90年間，因施用第一、二級毒品案件，經本
    院以90年度訴字第856 號，分別判處有期徒刑2 年、10月，
    定應執行有期徒刑2 年8 月，上訴後，經臺灣高等法院臺中
    分院以90年度上訴字第1957號，駁回上訴確定；又於91年間
    ，因施用第一級毒品案件，經本院以91年度訴字第581 號，
    判處有期徒刑1 年6 月確定，前開3 罪入監接續執行，於94
    年11月3 日縮短刑期假釋出監，且於95年8 月3 日假釋期滿
    未經撤銷以已執行完畢論等情，有臺灣高等法院被告前案紀
    錄表存卷可參，其於5 年內故意再犯本案有期徒刑以上之罪
    ，為累犯，應依刑法第47條第1 項規定，加重其刑。又被告
    就伊前開施用第一級毒品海洛因之犯行，係於經警盤查後，
    在有偵查犯罪職權之機關尚不知伊有施用海洛因之行為前，
    即主動向進行盤查之員警坦承有施用海洛因情事，有警詢筆
    錄可稽，且被告復有接受審判之情，應依刑法第62條前段規
    定減輕其刑，且先加後減之。爰審酌被告曾因施用毒品經送
    觀察、勒戒及強制戒治，而仍未知警惕又再犯本案之罪，足
    見其雖經觀察、勒戒及強制戒治之治療程序，仍未能徹底袪
    除施用毒品遠離毒害，顯未能善體國家設置觀察、勒戒機構
    ，協助毒品施用者戒除毒害之良法美意，惟念及施用毒品本
    質上係戕害自身健康之行為，尚未嚴重破壞社會秩序或侵害
    他人權益，及其施用毒品之犯罪動機、目的、所生危害及犯
    罪後自首及坦承犯行，並已自行前往彰化基督教醫院戒毒，
    態度尚屬良好等一切情狀，量處如主文所示之刑，並諭知易
    科罰金之折算標準。
三、公訴意旨另謂以：被告基於施用第一級毒品海洛因之包括一
    罪犯意，自96年2 月4 日某時起，至96年3 月31日前某時止
    （起訴書所載96年4 月3 日或其前3 日內之某一時點，即係
    指96年3 月31日），在其上開住處，接連施用第一級毒品海
    洛因多次，因認被告此部分另集合犯有毒品危害防制條例第
    10 條 第1 項之施用第一級毒品罪。按犯罪事實應依證據認
    定之，無證據不得認定犯罪事實；又不能證明被告犯罪者，
    應諭知無罪之判決，刑事訴訟法第154 條第2 項、第301 條
    第1項 分別定有明文。次按事實之認定，應憑證據，所謂證
    據，須適於為被告犯罪事實之證明者，始得採為斷罪資料，
    如未能發現相當證據，或證據不足以證明，自不能以推測或
    擬制之方法以為裁判基礎；又認定不利於被告之事實，須依
    積極證據，苟積極證據不足為不利於被告事實之認定時，即
    應為有利於被告之認定，更不必有何有利之證據，最高法院
    53年臺上字第2750號、30年上字第816 號、40年臺上字第86
    號分別著有判例可資參照。又按被告之自白，不得作為有罪
    判決之唯一證據，仍應調查其他必要之證據，以察其是否與
    事實相符，刑事訴訟法第156 條第2 項亦定有明文。公訴人
    認被告此部分另集合犯有毒品危害防制條例第10條第1 項之
    施用第一級毒品之罪嫌，無非係以被告之唯一自白為其論據
    。經查，被告雖於檢察官偵訊時，坦承曾於96年2 月4 日至
    96 年3月28日施用第一級毒品海洛因多次。惟查：我國於94
    年2 月2 日修正公布之刑法，已自95年7 月1 日起生效施行
    ，修正後刑法已廢除連續犯之規定，連續數行為而犯同一之
    罪名，均在新法施行前者，新法施行後，應依刑法第2 條第
    1 項之規定，適用最有利於行為人之法律；部分之數行為，
    發生在新法施行前者，新法施行後，該部分適用最有利於行
    為人之法律，若其中部分之一行為或數行為，發生在新法施
    行後者，該部分不能論以連續犯（最高法院95年第8 次刑事
    庭會議決議意旨參照）；又按海洛因屬中樞神經抑制劑，使
    用者固會對其產生生理及心理之依賴性，惟施用者是否因而
    對海洛因習慣成癮，仍應視施用者之施用劑量、施用頻率及
    個人耐藥性等因素而定。本件被告雖有上開於96年3 月31日
    施用第一級毒品海洛因1 次之犯行，然其是否業已施用毒品
    成癮或有施用毒品之習慣，於本案卷內並無相關之積極資料
    足以佐證，是尚難認被告上開經本案判決有罪之於96年3 月
    31日施用第一級毒品海洛因1 次之犯行，與被告所自白伊另
    有自96年2 月4 日某時起，至96年3 月28日止，施用第一級
    毒品海洛因數次之犯行間，有何包括一罪之實質上一罪關係
    ；且本案被告就前揭其有自96年2 月4 日某時起，至96年 3
    月28日止，施用第一級毒品海洛因多次之供述，除被告之唯
    一自白外，並查無任何其他之積極證據足以佐證證明被告此
    部分唯一之自白係與事實相符，從而依前開刑事訴訟法所定
    之證據法則，是尚難逕單以被告之唯一自白，即認定被告確
    有自96年2 月4 日某時起，至96年3 月28日止（即指96年3
    月31日前某日），另有習慣性施用第一級毒品海洛因多次之
    犯行。此外，復查無其他積極之證據足認被告有何此部分之
    犯行，惟公訴人認該部分與前開被告經判決有罪之施用第一
    級毒品海洛因犯行間，具有包括一罪之集合犯關係，爰不另
    為無罪之諭知。
據上論斷，應依刑事訴訟法第299 條第1 項前段，毒品危害防制
條例第10條第1 項、第23條第2 項，刑法第11條前段、第47條第
1項、第62條前段、第41條第1 項前段，判決如主文。
本案經檢察官吳宗達到庭執行職務。
中　　華　　民　　國　　96　　年　　7 　　月　　13　　日
                  刑事第五庭  審判長法  官  許旭聖
                                    法  官  吳俊螢
                                    法  官  簡婉倫
以上正本證明與原本無異。
如不服本判決，應於判決送達後10日內，向本院提出上訴狀（須
附繕本），上訴於臺灣高等法院臺中分院。
中　　華　　民　　國　　96　　年　　7 　　月　　13　　日
                                    書記官
附錄本案論罪科刑法條
毒品危害防制條例第10條第1項
施用第一級毒品者，處 6 月以上 5 年以下有期徒刑。
